臺灣高雄地方法院民事判決　　　　　　 100年度訴字第1306號
原　　　告　白嘉玲
訴訟代理人　白智信
被　　　告　張孝英
上當事人間遷讓房屋等事件，本院於民國100年9 月14日言詞辯論
終結，判決如下：
    主  文
被告應將門牌號碼高雄市○○區○○路六十九號一樓房屋遷讓返
還原告。
被告應給付原告新台幣參拾萬元，及自民國一百年九月十七日起
至交還第一項房屋之日止，按月給付原告新台幣貳萬伍仟元。
原告其餘之訴駁回。
訴訟費用由被告負擔十分之九，餘由原告負擔。
本判決第一、二項於原告以新台幣玖拾萬元供擔保後，得假執行
。
原告其餘假執行之聲請駁回。
    事  實  及  理  由
一、原告主張：伊於民國99年8 月12日以新台幣（下同）12,326
    ,900元，經鈞院拍賣程序拍得訴外人鍾志斌所有坐落高雄市
    ○○區○○段1-2 、1-3 地號土地（權利範圍461/10000 ）
    及其上同段4247建號建物（門牌號碼高雄市○○區○○路69
    號1 、2 層樓及地下1 層，共同使用部分為同段4349建號）
    ，於99年8 月25日取得權利移轉證書，並於同年9 月17日辦
    妥所有權移轉登記。詎被告無占用前揭房地之權利，竟於伊
    取得所有權後，仍繼續使用高雄市○○區○○路69號1 樓房
    屋（下稱系爭房屋），伊屢次請求被告遷讓交還系爭房屋，
    被告均未有實際搬遷作為，伊自得依民法第767 條之規定，
    請求被告將系爭房屋遷讓與伊；又被告無權占用系爭房屋，
    復未對伊為任何補償，顯屬無法律上之原因而受有相當租金
    之利益，並致伊受有損害，再系爭房屋附近之房屋租金每坪
    約900 元，是伊請求被告按月給付30,000元之租金，亦屬合
    理，伊自得依不當得利之法律關係，請求被告給付伊自99年
    9 月17日起至100 年9 月16日止，按月以30 ,000 元計算之
    相當租金利益360,000 元，暨自100 年9 月17日起至被告遷
    讓系爭房屋之日止，按月以30,000元計算之相當租金利益等
    語。爰依民法第767 條第1 項、第179 條之規定，提起本訴
    ，並聲明請求：(一)被告將系爭房屋遷讓返還原告。(二)被告應
    給付原告360,000 元，及自100 年9 月17日起至返還系爭房
    屋之日止，按月給付原告30,000元。(三)願供擔保請准宣告准
    予假執行。
二、被告則以：伊為財團法人基督教台福宣教中心分支機構高雄
    市生命樹國際關懷協會（下稱生命樹教會）之理事長，亦為
    教會牧師之配偶，每週日於系爭房屋內帶領外籍勞工、人士
    及教會同工聚會及禮拜，是伊並非以個人名義占用系爭房屋
    ，且原告之前手同意伊等無償使用系爭房屋；再伊於原告拍
    得系爭房屋後，已積極尋找搬遷地點，目前已購得房屋準備
    搬遷，實無資力再給付相當租金之利益予原告等語，資為抗
    辯。並聲明：原告之訴駁回。
三、原告主張其於99年8 月12日以12,326,900元，經本院拍賣程
    序拍得訴外人鍾志斌所有坐落高雄市○○區○○段1-2 、1-
    3 地號土地（權利範圍461/10000 ）及其上同段4247建號建
    物（門牌號碼高雄市○○區○○路69號1 、2 層樓及地下1
    層，共同使用部分為同段4349建號），於99年8 月25日取得
    權利移轉證書，並於同年9 月17日辦妥所有權移轉登記等情
    ，業據其提出前揭房地之土地暨建物登記謄本、不動產權利
    移轉證書為證，並經本院依職權調取99年度司執字第22220
    號強制執行卷宗查閱屬實，堪信為真實。
四、原告主張被告無權占用系爭房屋而請求被告遷讓之，並應給
    付相當租金之利益，被告則以前詞置辯，是本件之爭點應為
    ：(一)被告有無占用系爭房屋之事實及權源？(二)原告得請求之
    相當租金利益以若干為適當？經查：
  (一)被告雖抗辯系爭房屋乃係生命樹教會聚會禮拜使用，並非以
    其個人名義使用，惟被告自承其為生命樹教會之理事長，亦
    為該教會牧師之配偶，且依證人王振芬所述，被告及教會同
    工均持有系爭房屋之鑰匙，由被告帶領教會使用系爭房屋（
    見本院100 年9 月14日言詞辯論筆錄），再參諸本院民事執
    行處於99年3 月24日至系爭房屋實施查封程序時，被告亦在
    場以占有使用人身分表示意見，此有本院99年度司執字第22
    220 號強制執行卷宗99年3 月24日查封筆錄可佐，則被告自
    原告取得系爭房屋之所有權後，有繼續占有使用系爭房屋之
    事實，應堪認定。再被告雖抗辯原告之前手即訴外人鍾志斌
    將系爭房屋無償借予其作為教會聚會禮拜之用，惟基於債之
    相對性，被告並不得援引與鍾志斌間之使用借貸關係對抗原
    告。原告既已拍定買受系爭房屋，被告復未舉證有何得占用
    系爭房屋之合法權源，自屬無權占用。是以，原告請求被告
    自系爭房屋遷出並返還系爭房屋，即有理由。
  (二)按無權占有他人土地，獲得相當於租金之利益，為社會通常
    之觀念，最高法院61年台上字第1695號判例意旨可資參照。
    再依不當得利之法則請求返還不當得利，以無法律上之原因
    而受利益，致他人受有損害為其要件，故得請求返還之部分
    ，應以對方所受之利益為度，非以請求人所受損害若干為準
    。復按城市地方房屋之租金，以不超過土地及其建築物申報
    總價年息10﹪為限，土地法第97條定有明文；又土地所有人
    固得依不當得利法則向無權占用其土地之人請求返還相當於
    租金之損害金，惟其數額，除以申報地價為基礎外，尚須斟
    酌基地之位置、工商繁榮程度、使用人利用基地之經濟價值
    、所受利益，彼等關係及社會感情等情事，以為決定，最高
    法院72年度台上字第2739號、84年度台上字第1447號裁判意
    旨可供參照。經查，被告自承其於90年間曾以每月25,000元
    向原告之前手承租系爭房屋，此金額並未超過以土地及其建
    築物申報總價年息10﹪之限制，並參以系爭房屋位於高雄市
    ○○區○○路與壽豐路交岔路口之一樓店鋪，所在位置東北
    邊臨近高雄都會公園，南邊臨近楠梓加工區，北邊為高雄新
    市鎮計畫區，西北邊為高雄大學，半徑1,000 公尺範圍內有
    翠屏國小、加昌國小、翠屏國中、中山高中、楠梓分局及多
    數公園，對外交通尚屬便利，此有前揭強制執行卷宗就系爭
    房屋所為之鑑定報告附卷可參，生活機能應尚稱良好，惟商
    機並非十分繁盛，是系爭房屋之租金以每月25,000元計算，
    應屬妥適。
五、綜上所述，原告已取得系爭房屋之所有權，且被告無合法占
    有系爭房屋之權源，從而，原告依民法第767 條第1 項、第
    179 條之規定，請求被告將系爭房屋遷讓返還，並給付其相
    當租金之不當得利300,000 元（即99年9 月17日起至100 年
    9 月16日止之相當租金利益），暨自100 年9 月17日起，按
    月給付25,000元範圍內，為有理由，應予准許，逾此範圍之
    請求，為無理由，應予駁回。
六、原告陳明願供擔保請准假執行宣告，就原告勝訴部分，經核
    無不合，原酌定相當擔保金額准許之。至原告敗訴部分，其
    假執行之聲請，因訴之駁回而失其附麗，應併駁回。
七、本件為判決基礎之法律關係已臻明確，兩造其餘之攻擊防禦
    方法核與判決結果不生影響，毋庸一一論列，併此敘明。
八、據上論結：本件原告之訴為一部有理由、一部無理由，依民
    事訴訟法第79條、第390 條第2 項，判決如主文
中    華    民    國   100    年    9     月    28    日
                  民事第四庭法  官  盧怡秀
上為正本係照原本作成。
如不服本判決，應於送達後20日內，向本院提出上訴狀並表明上
訴理由，如於本判決宣示後送達前提起上訴者，應於判決送達後
10日內補提上訴理由書（須附繕本）。
中    華    民    國   100    年    9     月    28    日
                            書記官  林雅婷